臺灣高雄地方法院民事裁定
108年度消債更字第465號
聲  請  人  蕭紀芳  
0000000000000000

代  理  人  周振宇律師
上列當事人因消費者債務清理事件聲請更生，本院裁定如下：
    主  文
聲請人蕭紀芳自中華民國一○九年七月二十一日下午四時起開始
更生程序。
命司法事務官進行本件更生程序。
    理  由
一、聲請意旨略以：伊有不能清償債務情事，前向中國信託銀行
    聲請前置協商，惟協商不成立。伊又未經法院裁定開始清算
    程序或宣告破產，爰聲請更生等語。
二、按債務人不能清償債務或有不能清償之虞者，得依本條例所
    定更生或清算程序，清理其債務；債務人無擔保或無優先權
    之本金及利息債務總額未逾新臺幣（下同）12,000,000元者
    ，於法院裁定開始清算程序或宣告破產前，得向法院聲請更
    生；法院開始更生程序之裁定，應載明其年、月、日、時，
    並即時發生效力；法院開始更生或清算程序後，得命司法事
    務官進行更生或清算程序，必要時得選任律師、會計師或其
    他適當之自然人或法人1人為監督人或管理人，消費者債務
    清理條例（下稱消債條例）第3條、第16條第1項、第42條第
    1項、第45條第1項分別定有明文。
三、經查：
  ㈠聲請人前向中國信託銀行聲請前置協商，於民國108年11月7
    日協商不成立，嗣於108年12月20日具狀向本院聲請更生等
    情，有前置協商不成立通知書（卷第13頁）、中國信託銀行
    陳報狀（卷第27至51頁）附卷可稽，堪信為真實。
  ㈡聲請人於106年度至107年度均無申報所得，108年度申報所得
    為239,200元，名下無財產；又聲請人自陳從事油漆工作之
    臨時工，無固定雇主，工作日數不定，日薪1,500元，每月
    平均收入約20,000元，現未領取任何補助，至108年度申報
    之勝峰工程行薪資所得，聲請人稱應係引介工作之工頭，不
    願開立承攬工作之費用單據予勝峰工程行，乃將聲請人之年
    籍資料交由勝峰工程行申報薪資，抵充費用等情，有財政部
    高雄國稅局106年至107年綜合所得稅各類所得資料清單及財
    產歸屬資料清單（卷第5至7頁）、108年稅務電子閘門財產
    所得調件明細表（卷第132頁）、財產及收入狀況說明書（
    卷第4頁）、債權人清冊（卷第8頁）、戶籍謄本（卷第12頁
    ）、勞工保險被保險人投保資料表（卷第143至144頁）、個
    人商業保險查詢結果表（卷第78頁）、財團法人金融聯合徵
    信中心前置協商專用債權人清冊（卷第9至10頁）、信用報
    告（卷第11頁）、社會補助查詢表（卷第99至101頁）、高
    雄市都市發展局函（卷第108頁）、勞動部勞動力發展署高
    屏澎東分署函（卷第111頁）、收入切結書（卷第66頁）、
    聲請人109年6月3日陳報狀（卷第142頁）、勞動部勞工保險
    局函（卷第109頁）等附卷可證。另聯徵中心資料雖載聲請
    人為西城名店負責人，惟聲請人實際上未曾擔任該商號之負
    責人，有台北市商業處函（卷第52至57頁）、商工登記公示
    資料（卷第75頁）可證。依聲請人上述工作、收入及財產情
    況，堪認以自陳每月收入20,000元核算其償債能力，較為妥
    適。
  ㈢關於聲請人個人日常必要支出部分，聲請人主張每月支出14,
    033元（包含每月分擔之房屋租金3,000元）乙情，並提出租
    賃契約書（卷第70至74頁）、存款人收執聯（卷第79至80頁
    ）為憑。按債務人必要生活費用，以最近一年衛生福利部或
    直轄市政府所公告當地區每人每月最低生活費1.2倍定之，
    消債條例第64條之2第1項定有明文。本院參酌衛福部社會司
    所公告109年度高雄市最低生活費為13,099元，1.2倍即15,7
    19元，聲請人主張每月必要支出約14,033元，尚屬合理，應
    予採計。
  ㈣關於聲請人扶養支出部分，聲請人稱須負擔未經認領之未成
    年子女蘇○斌、母親林玉蓮之扶養費，每月各5,000元、1,00
    0元。經查：
  ⒈子女蘇○斌係102年11月生，於106年度至108年度無申報所得
    ，名下無財產，106年1月至108年12月每月領取低收入戶兒
    童補助2,695元，109年1月起調整為每月領取2,802元，106
    年6月至108年7月領取兒童托育津貼補助共計78,000元，108
    學年度第1學期申領免學費教育計畫30,000元等情，此有戶
    籍謄本（卷第60頁）、所得資料清單及財產歸屬資料清單（
    卷63至65頁）、108年稅務電子閘門財產所得調件明細表（
    卷第131頁）、社會補助查詢表（卷第95至98頁）、存簿（
    卷第67至69頁）、高雄市政府教育局函（卷第110頁）、林
    園區公所低收入戶證明書（卷第76頁）、蘇○斌之生母蘇怡
    華簽立之聲明書（卷第122頁）附卷可參。按非婚生子女經
    生父認領者，視為婚生子女。其經生父撫育者，視為認領，
    民法第1065條第1項定有明文。次按非婚生子女之認領為不
    要式行為，應認為經生父撫育而視為已認領，至于辦理認領
    之戶籍登記，祇係證明認領之事實而已，于認領之效力，並
    無影響，臺灣高等法院暨所屬法院67年度法律座談會民事類
    第11號決議足資參照。是非婚生子女一經生父撫養，即視為
    認領，生父對該非婚生子女即有扶養之義務。是蘇○斌既經
    生父即聲請人撫育，且未成年，名下復無財產，堪認有受扶
    養之權利。至蘇○斌所需扶養程度，按受扶養者之必要生活
    費用，準用第一項規定計算基準數額，並依債務人依法應負
    擔扶養義務之比例認定之，消債條例第64條之2第2項亦有明
    定。準此，考量蘇○斌與聲請人一同租屋居住，以109年度高
    雄市每人每月之最低生活費13,099元之1.2倍15,719元，扣
    除每月領取之低收入戶兒童補助後，由聲請人與生母蘇怡華
    共同負擔，每人應負擔6,459元【計算式：（15,719－2,802
    ）÷2＝6,459】。聲請人主張每月支出子女扶養費5,000元，
    尚為可採。
  ⒉其次，母親林玉蓮係40年生，現無業，於106年度至107年度
    均無申報所得，108年度申報所得為1,100元（性質為農創生
    活科技有限公司執行業務所得），名下有房屋1筆、土地2筆
    ，現值共計331,325元，前於96年1月9日領取196,976元勞保
    老年給付，現未領取任何給付，其自109年1月起迄今亦未自
    農創生活科技有限公司取得任何收入等情，此有戶籍謄本（
    卷第61頁）、稅務電子閘門財產所得調件明細表（卷第91至
    92頁、第128至129頁）、苗栗縣政府函（卷第107頁、第112
    頁）、勞動部勞工保險局函（卷第109頁）、勞工保險被保
    險人投保資料表（卷第93至94頁）、農創生活科技有限公司
    函（卷第141頁）附卷可憑。足認林玉蓮年事已高，並無謀
    生能力，雖有房屋、土地，惟該房地係供自己居住，不宜強
    予以變價，其復無繼續性之收入，應難以維持自己生活，有
    受聲請人及另2名子女扶養之權利。至林玉蓮所需扶養程度
    ，因其居住於其坐落苗栗所有房屋，爰自其必要生活費用中
    扣除相當於房租支出所佔比例（109年度臺灣省每人每月不
    含房屋支出之最低生活費11,245元），由聲請人與其餘2名
    扶養義務人共同負擔扶養費，聲請人應分擔3,748元（計算
    式：11,245÷3＝3,748）。聲請人主張每月支出母親扶養費1,
    000元，尚為可採。
  ㈤承上，聲請人目前每月收入20,000元，扣除個人必要支出14,
    033元、子女扶養費5,000元、母親扶養費1,000元後，已無
    餘額，然聲請人表明欲聲請更生程序且可提出每月900元之
    還款方案（見卷第126頁聲請人109年5月4日陳報狀），而聲
    請人目前負債總額為227,753元（卷第8頁債權人清冊），以
    每月所欲還款數額逐年清償，至少須約21年（計算式：227,
    753÷900÷12≒21）始能清償完畢，應認其已不能清償債務。
    此外，聲請人無擔保或無優先權之債務總額未逾12,000,000
    元，且無消債條例第6條第3項、第8條或第46條各款所定駁
    回更生聲請之事由存在。則聲請人聲請更生為有理由，應予
    准許，爰命司法事務官進行本件更生程序。
四、依消債條例第11條第1 項、第45條第1 項、第16條第1 項，
    裁定如主文。
中　　華　　民　　國　 109　　年　　7 　　月　　21　　日
              　　民事庭　　法　　　官　賴寶合
以上正本係照原本作成。
本裁定不得抗告。
中　　華　　民　　國　 109　　年　　7 　　月　　21　　日
  　                        書記官　胡美儀